【裁判字號】    91,易,1466
【裁判日期】    920115
【裁判案由】    偽造文書
【裁判全文】
臺灣臺中地方法院刑事判決                        九十一年度易字第一四六六號
    公  訴  人  台灣台中地方法院檢察署檢察官
    被      告  甲○○  男  二.
右列被告因偽造文書案件，經檢察官聲請以簡易判決處刑（九十一年度偵字第七九八
一號），本院台中簡易庭認為不宜適用簡易程序，簽移刑事庭改依通常程序審理，判
決如左：
    主  文
甲○○偽造署押，足以生損害於他人，處有期徒刑肆月，如易科罰金，以參佰元折算
壹日。如附表所示偽造之「乙○○」簽名及指印，均沒收。
    事  實
一、甲○○於民國九十年十一月十四日晚間十時許，在台中巿中區○○路○段一二三
    巷口，為警查獲持有第一級毒品海洛因（此部分業由檢察官另行偵辦），竟為隱
    隱匿身分，自同日晚間十時三十分許起至翌日下午三時三十分許止，在台中巿警
    察局第三分局及台灣台中地方法院檢察署內，接續於「台中巿警察局第三分局東
    區分駐所搜索扣押筆錄」、「台中巿警察局第三分局東區分駐所扣押物品目錄表
    」、「台中巿警察局第三分局東區分駐所偵訊調查第一次筆錄」、「台中巿警察
    局第三分局東區分駐所偵訊調查第二次筆錄」、「台中巿警察局第三分局委託驗
    尿液代號與真實姓名對照表」及台灣台中地方法院檢察署檢察官之訊問筆錄內，
    偽造詳如附表所示、其兄長「乙○○」之簽名及指印，足以生損害於乙○○。嗣
    因檢察官傳喚真正之乙○○到案，進而查悉上情。
二、案經台中巿警察局第三分局報請台灣台中地方法院檢察署檢察官偵查後，聲請以
    簡易判決處刑，本院台中簡易庭認為不宜適用簡易程序，簽移刑事庭改依通常程
    序審理。
    理  由
一、被告甲○○於本院審理時，對於前述時、地，接續偽以其兄長「乙○○」之名義
    簽名及按捺指印，而偽造署押之犯行，自白無誤。查：(一)被告於前述時地為警查
    獲持有毒品海洛因後，在警局內所留存之指紋卡片，經內政部警政署刑事警察局
    鑑定之結果，與該局所檔存「乙○○」役男指紋卡之指紋不符，但與被告之指紋
    相符，此有該局九十一年三月十一日刑紋字第０九一００四六一七二號函一份附
    卷可查；(二)復經本院調閱九十年度毒偵字第五四八八號卷（案由：毒品危害防制
    條例，被告：乙○○），在該卷內之「台中巿警察局第三分局東區分駐所搜索扣
    押筆錄」、「台中巿警察局第三分局東區分駐所扣押物品目錄表」、「台中巿警
    察局第三分局東區分駐所偵訊調查第一次筆錄」、「台中巿警察局第三分局東區
    分駐所偵訊調查第二次筆錄」、「台中巿警察局第三分局委託驗尿液代號與真實
    姓名對照表」及台灣台中地方法院檢察署檢察官之訊問筆錄內，確實均有詳如附
    表所示「乙○○」之簽名及指印；(三)而真正之乙○○經檢察官於九十一年七月十
    一日傳喚到案，表示並無於九十年十一月十四日晚間十時許，在台中巿中區○○
    路○段一二三巷口，為警查獲持有毒品海洛因，乃遭人冒名（見九十年度毒偵字
    第五四八八號卷第五一頁）。從上述情節可知被告上開自白與事實相符，得採為
    證據；且所為足生損害於乙○○，庸無疑義。故本件事證明確，被告前揭偽造署
    押之犯行，可予認定。
二、核被告甲○○所為，係犯刑法第二百十七條第一項之偽造署押罪。被告於前述時
    地，密集地接續偽造詳如附表所示「乙○○」之署押及指印，乃接續犯，為包括
    之一罪。爰審酌被告怯於面對現實，不惜拖累兄長，相當可議，及其犯罪之動機
    、目的、手段、方法、犯後態度良好等一切情狀，量處如主文所示之刑，並諭知
    易科罰金之折算標準。如附表所示被告偽造之「乙○○」署押及指印，均應依刑
    法第二百十九條宣告沒收。
三、另被告涉嫌於九十年一月十六日起至同年十月十七日止，在他案為檢、警調查時
    ，偽造其堂兄「湯景旭」之署押乙案（本院九十一年度訴字第一一七０號、台灣
    高等法院台中分院九十一年度上訴字第一一五五號）；由於被告於九十年一月十
    六日決意偽造「湯景旭」之署押時，根本無從預期後來會再於九十年十一月十四
    日晚間十時許，在台中巿中區○○路○段一二三巷口，為警查獲持有毒品，亦即
    相對於九十年一月十六日當時而言，本件乃往後偶發之事件，非其事前所可掌握
    ，因此無法評價本件之冒名應訊，乃被告前於九十年一月十六日偽造「湯景旭」
    之署押時，即有概括之犯意，而於後來為之；兼之被告於本件所偽造者乃乙○○
    之署押，非湯景旭，行使之手段也有區別；是兩案迥然有別，尚無連續犯之裁判
    上一罪關係。
四、此外，依九十年度毒偵字第五四八八號卷第二五頁之逮捕通知，及第三八頁之「
    被告自行繳納保證金證明書」所示，均有被告冒乙○○名義所為之簽名、指印，
    此部分似尚涉行使偽造文書罪嫌；由於刑法偽造署押罪及行使偽造私文書罪之構
    成要件不同，並非同一罪名之罪，不能成立連續犯，而本件檢察官所聲請簡易判
    決處刑者，僅被告偽造署押部分；故首開被告另涉之行使偽造文書罪部分，合應
    由檢察官再行依法卓處。
據上論斷，應依刑事訴訟法第四百五十二條、第二百九十九條第一項前段，刑法第二
百十七條第一項、第二百十九條、第四十一條第一項前段，罰金罰鍰提高標準條例第
二條，判決如主文。
中      華      民      國      九十二    年    一      月      十五    日
                                        法  官  莊  深  淵
右正本證明與原本無異。
如不服本判決，應於送達後十日內向本院提出上訴狀（須附繕本），上訴於台灣高等
法院台中分院。
                                        書記官
中      華      民      國      九十二    年    一      月      十五    日
附錄論罪科刑法條
中華民國刑法
第217條   偽造印章、印文或署押，足以生損害於公眾或他人者，處三年以下有期徒
          刑。
          盜用印章、印文或署押，足以生損害於公眾或他人者，亦同。
附表：
編號            被偽造之署押                              備    註
一    台中巿警察局第三分局東區分駐所搜索扣押筆錄內之    見九十年度毒偵字第
      「乙○○」簽名及指印各四枚                        五四八八號卷第二三
                                                        頁
二    台中巿警察局第三分局東區分駐所扣押物品目錄表內    見前項偵查卷第二四
      「乙○○」簽名及指印各一枚                        頁背面
三    台中巿警察局第三分局東區分駐所偵訊調查第一次筆    見前項偵查卷第十九
      錄內之「乙○○」簽名及指印各一枚                  頁
四    台中巿警察局第三分局東區分駐所偵訊調查第二次筆    見前項偵查卷第二二
      錄內之「乙○○」簽名及指印各一枚                  頁
五    台中巿警察局第三分局委託驗尿液代號與真實姓名對    見前項偵查卷第二九
      照表內之指印一枚                                  頁
六    台灣台中地方法院檢察署檢察官於九十一年十一月十    見前項偵查卷第三七
      五日訊問筆錄內之「乙○○」簽名一枚                頁


司法院資訊處製作；財團法人民間司法改革基金會備份。
